【裁判字號】    99,上易,30
【裁判日期】    990112
【裁判案由】    竊盜
【裁判全文】
臺灣高等法院臺南分院刑事判決          99年度上易字第30號
上  訴  人
即  被  告  乙○○
上列上訴人因竊盜案件，不服臺灣嘉義地方法院98年度易字第15
7 號中華民國98年11月23日第一審判決（起訴案號：臺灣嘉義地
方法院檢察署98年度偵字第1662號），提起上訴，本院判決如下
：
    主  文
上訴駁回。
    理  由
一、按刑事訴訟法第350條、第361條、第362條、第367條規定，
    不服地方法院之第一審判決而上訴者，須提出上訴書狀，並
    應敘述具體理由，此為上訴必備之程式；如所提之書狀未敘
    述上訴理由，或僅曾以言詞陳述上訴理由者，均應於上訴期
    間屆滿後二十日內補提理由書於第一審法院。第一審法院經
    形式審查，認逾期未補提上訴理由者，應定期間先命補正；
    逾期未補正者，為上訴不合法律上之程式，應以裁定駁回。
    倘已提出上訴理由，但所提非屬具體理由者，則由第二審法
    院以上訴不合法律上之程式，判決駁回。而所謂具體理由，
    必係依據卷內既有訴訟資料或提出新事證，指摘或表明第一
    審判決有何採證認事、用法或量刑等足以影響判決本旨之不
    當或違法，而構成應予撤銷之具體事由，始克當之（例如：
    依憑證據法則具體指出所採證據何以不具證據能力，或依憑
    卷證資料，明確指出所為證據證明力之判斷如何違背經驗、
    論理法則）；倘僅泛言原判決認定事實錯誤、違背法令、採
    証違法、判決不公、量刑失之過重或輕縱，而未依上揭意旨
    指出具體事由，或形式上雖已指出具體事由，然該事由縱使
    屬實，亦不足以認為原判決有何不當或違法者（例如：對不
    具有調查必要性之證據，法院未依聲請調查亦未說明理由，
    或援用證據不當，但除去該證據仍應為同一事實之認定），
    皆難謂係具體理由，而應認其上訴為不合法律上之程式（最
    高法院97年度台上字第 892號判決、97年度台上字第3267號
    判決意旨及法院辦理刑事訴訟案件應行注意事項第 162點參
    照）。
二、經查，本件上訴人即被告因不服原審判決，於民國98年12月
    1 日向原審法院具狀聲明上訴，惟未具上訴理由，經原審裁
    定補正，雖於98年12月22日補具上訴理由狀，然上訴理由僅
    泛稱：被告本人確實沒有犯本案，在整個案件過程，我都配
    合警方也把身上的錢交給警方驗過指紋，但開庭過程並沒有
    聽說，且在警局即告訴警方說錢是跟親朋好友借的，我可以
    上叫他們來警局，但警方都不理我，之後開庭就判是我做的
    ，實有不滿，如可以我希望能雙方測謊一下等語。經核其所
    述上訴理由，係單純否認犯罪，未具體指摘原判決關於認定
    事實、適用法律及量刑，有何違法或不當之處，亦未依據卷
    內訴訟資料或提出新事證，具體指摘或表明原判決有何足以
    影響判決本旨之不當或違法，自難謂已敘述具體理由。
三、上訴人雖辯稱：我在警局即告訴警方說錢是跟親朋好友借的
    ，我可以上叫他們來警局，但警方都不理我，之後開庭就判
    是我做的，實有不滿云云。惟查：
  (一)原審判決就上訴人上開辯解不足採信，並其犯行已構成刑法
    第320條第1項之竊盜罪證明確，業於判決理由明白論述：
    「上揭犯罪事實，業據證人即被害人甲○○於警詢、偵查中
    具結及本院審理時到庭具結證述甚詳（見警卷12至16頁；偵
    查卷第 8頁；本院卷第33至37頁），又證人即被害人之子朱
    鎮明亦於本院審理時具結證稱：甲○○並無老人癡呆症，不
    會亂講話等語（見本院卷第38頁），亦有嘉義縣警察局竹崎
    分局指認犯罪嫌疑人紀錄表、扣押筆錄、扣押物品收據、扣
    押書、扣押物品目錄表、朱鎮明手繪現場圖各乙份、勘察採
    證同意書 2紙等件在卷可稽（見警卷第17、21至28頁；本院
    卷第47頁），另被害人於本院審理時具結證稱：被告走路一
    拐一拐，之前即有來住處過，確定即為在庭被告所偷竊等語
    （見本院卷第36至37頁），而被告亦坦承：領有輕度肢障之
    身心障礙手冊，走路不方便等語（見本院卷第44頁），復有
    中華民國身心障礙手冊正、反面影本 1份存卷為佐（見本院
    卷第50、51頁），可徵被害人應無誤認。另以被害人案發時
    85歲之高齡，其證陳對於年輕力壯之被告進入住處後翻找物
    品等情，不敢張揚，亦不敢阻擋等情，並無違常理，是其所
    為證述，尚無瑕疵可指，況其與被告並非熟識，毫無怨懟，
    應無構詞誣陷被告而自陷偽證重罪處罰之理，所證被告竊取
    其所有之白金項鍊、手鍊各 1條、黃金2條、金戒指5枚、印
    章2枚、郵局及農會存簿各1本、國民身分證、健康保險卡各
    1枚及現金32,000 元等財物乙節，應可採信。」等語綦詳（
    見原審判決書理由欄貳、實體事項一(一)所記載）。
  (二)至於被告辯稱：查扣之現金係向親朋好友借的云云，並經原
    審於判決理由明白論述其不足採信之理由：
    「1.被告辯稱：當日上午由「自強風暴網咖」出發，騎乘友
    人之機車，於上午8時40分許至嘉義市○○街507號大姊工作
    處所，借10元撥打電話予二叔朱崑雄借錢，旋即騎乘機車至
    嘉義縣太保市○○路向二叔借得 4,200元，隨後返回「自強
    風暴網咖」，再騎乘機車至嘉義縣民雄鄉○○路○段57之19
    號福將當鋪，因向當鋪借 20,000元，至該處返還利息2,000
    元，再回「自強風暴網咖」將機車還予友人，復騎乘自己之
    機車由「自強風暴網咖」出發，至被害人住處，係要求「豬
    肚仔」幫忙找工作，遇見被害人，有向其詢問「豬肚仔」是
    否有欠工人，被害人告以並無缺人，在該處逗留10分鐘後即
    離開，再返回「自強風暴網咖」，後向另一位友人借機車，
    至前揭當鋪返還20,000元，再回「自強風暴網咖」，至於返
    還當鋪及查獲之現金均係最近一個月向親友借款云云（見警
    卷第3、4頁），復於偵查中供陳：97年10月、11月間分別向
    爺爺借30,000元、叔叔借15,000元、大姊借20,000元、二姊
    借20,000元云云（見偵查卷第 7頁），又於本院準備程序時
    供述：警方查扣之現金均係97年11月底向親戚借，都放在身
    上，97年12月8日至被害人住處前先跟二叔借4,200元，返還
    當鋪 2,000元利息，當時機車送修，錢都放在機車置物箱中
    ，後來才去機車行牽車，騎自己之機車去被害人家，被害人
    還說要請伊吃飯，再去當鋪還錢時，不好意思說向人借得，
    告知係保險理賠金，當日因欠人家7、8萬元，才找二姊借10
    元打電話向二叔借錢云云（見本院卷第14頁），復於本院審
    理時再供述：之前向楊興元借款20,000元，未約定利息，97
    年12月8日先還2,000元，算是利息，當時還未到被害人家中
    ，去跟朋友、叔叔借錢，錢不夠才會去找「豬肚仔」借錢，
    後來才去跟親戚借錢，之後才拿20,000元還楊興元云云（見
    本院卷第40、41頁），被告對於至被害人住處找被害人之孫
    ，目的究竟係探詢有無工作機會抑或借款，前後供詞不一，
    況且，縱使機車送修而將近10萬元之現金放置在機車置物箱
    ，至機車行取出並非難事，且亦可避免遭他人取走之風險，
    輔以被告自承：受傷後即無工作，均借貸度日乙節（見本院
    卷第45頁），被告對於由他人處借得之款項理應妥為保管，
    豈有任意放置在機車置物箱中，復於修理機車時亦未取出隨
    身攜帶，其所為辯解已非可信。又被告於警詢時已供稱：騎
    乘自己之機車至被害人住處云云，則既已有近10萬元之現金
    在機車置物箱中，何須再向被害人之孫借錢？更徵被告辯解
    矛盾而難以逕信。2.再者，證人楊興元於警詢時已證稱：97
    年10月中旬借予被告20,000元，未約定利息，被告於97年12
    月8日上午約11時許先返還 2,000元，告以身上僅有2,000元
    ，而同日下午 1時30分許被告再前來返還20,000元，其身上
    即有很多錢，告以係保險理賠所得等語（見警卷第19頁），
    衡諸常情，被告無收入，需賴借貸渡日之經濟情況，對於未
    約定利息之債務，竟主動返還高達 2,000元之利息，又於至
    被害人住處離開後，即旋能再返還20,000元，不無令人質疑
    金錢之來源。承前各節，相互勾稽，難認被告所為辯詞，符
    合事理而堪採信，反徵其所執辯述，無非係為卸責脫罪，至
    為灼然。等語明確（見原審判決書理由欄貳、實體事項一(二)
    、(三)所記載。
  (三)依上可見，原審就上訴人該當上開之罪，及被告所辯：查扣
    之現金係向親朋好友借的乙節，已詳予審酌，並於理由欄中
    敘明其犯行事證明確及上開辯詞不足採信之理由綦詳，其認
    事用法，就形式觀之，並無違誤。乃上訴人未依據卷內既有
    訴訟資料或提出新事證，具體指摘或或表明第一審判決有何
    認定事實、適用法律及量刑不當或違法之處，而構成應予撤
    銷之具體事由，其僅於上訴狀中空言否認犯行，並執原審已
    為之辯解（業經原審判決敘明不可採信之論駁理由如前述）
    ，而再為泛指原判決不當，揆諸前開說明，自與刑事訴訟法
    第361條第2項所謂之「具體理由」，尚非相當。
四、上訴旨人雖又以：我配合警方也把身上的錢交給警方驗過指
    紋，但開庭過程並沒有聽說云云。查本案案發（即97年12月
    8日上午11時許）後之同日下午2時20分許，經警依被害人甲
    ○○之指訴而在嘉義市○○路「自強風爆網咖」查獲被告，
    並自其身上查獲現金53,600元而扣案，有扣押筆錄、扣押物
    品收據、扣押書、扣押物品目錄表、勘察採證同意書等件在
    卷可稽（見警卷第17、21至28頁）。上開自被告身上起出之
    53,000元雖經由被告之同意採證而扣押為本案之證據，但並
    未送鑑定其現鈔上之指紋，是被告認未將其鑑定結果告知，
    尚有誤會。再者，被害人甲○○當日失竊之現金為32,000元
    ，與自被告身上起出之53,000元，其金額並不相同，況現鈔
    屬不特定之物，且失竊之現鈔又無特別註記或記明其紙鈔編
    號，是該53,000元其中是否包含失竊之32,000元已有疑問，
    而現金又係流通之證券，經由多人之手，準此，鑑定上開扣
    案現鈔之指紋並不能作為被告有利之證明。
五、上訴人另以：希望能雙方測謊云云。經查原審法院，經檢察
    官之聲請，曾委由法務部調查局鑑識科學處南部地區測謊組
    對被告施以測謊，然被告未遵期前往接受測謊，此經該組以
    98年10月23日調科參（南）字第 09800546560號函覆原審法
    院在卷（原審卷第24頁），是被告上訴意旨復詞請求再送測
    謊鑑定，已非可取。況且，原審依上開證據之調查結果，足
    堪證明被告之犯行明確，應可認定，而測謊結果又不能作為
    被告論罪之唯一證據，是本件核已無再予測謊之必要，併予
    敘明。
六、綜上所述，本件上訴人上訴理由猶執原審已為辯詞而空言否
    認犯行，均非具體指摘原判決關於認定事實、適用法律及其
    量刑，有何違法或不當之處，自難謂係具體理由，且原審就
    其上開辯解，已詳為敘明不採信之理由，上訴人再執為上訴
    ，亦難認係屬依據卷內既有訴訟資料或提出新事證，而具體
    指摘。揆諸前揭說明，上訴人之上訴顯不合法律上之程式，
    爰依刑事訴訟法第 367條前段之規定，駁回其上訴，並不經
    言詞辯論為之。
七、據上論斷，應依刑事訴訟法第367條前段、第372條，判決如
    主文。
中    華    民    國    99    年    1     月    12    日
                    刑事第五庭  審判長法  官  楊明章
                                      法  官  顏基典
                                      法  官  蔡美美
以上正本證明與原本無異。
不得上訴。
                                      書記官  歐貞妙
中    華    民    國    99    年    1     月    13    日

司法院資訊處製作；財團法人民間司法改革基金會備份。
